臺灣高等法院臺南分院刑事判決　　　　 96年度上易字第416號
上　訴　人　臺灣臺南地方法院檢察署檢察官
被　　　告　甲○○
　　　　　　乙○○
上列上訴人因被告贓物案件，不服臺灣臺南地方法院95年度易字
第1360號中華民國96年4月3日第一審判決（起訴案號：臺灣臺南
地方法院檢察署95年度偵字第11861號），提起上訴，本院判決
如下：
    主  文
上訴駁回。
    理  由
一、公訴意旨略以：甲○○、乙○○二人係址設臺南市○○路42
    8號「日盛租賃企業行」員工，二人明知自稱「莊憲倫」之
    人於民國94年11月3日上午10時許持往上開「日盛租賃企業
    行」，如附表所示之手錶五支（為丙○○於94年11月初在高
    雄市三民區○○○路190巷27號住處，遭不明之人士所竊取
    之物，下稱系爭中古手錶）係來路不明之贓物，詎甲○○、
    乙○○竟基於故買贓物之犯意聯絡，以顯不相當之低價新臺
    幣（下同）11萬8千元購得系爭中古手錶。嗣於同年月6日晚
    上7時30分許，再由乙○○持往臺南市○○區○○路三段118
    號黃振發所經營之「藝龍鐘錶行」兜售，黃振發（原審同案
    被告，經原審判決無罪，未據檢察官上訴）以13萬元之代價
    買受系爭中古手錶後，將其中如附表編號一之所示沛納海手
    錶一支交由不知情之林庭旭，林庭旭即在網際網路「雅虎拍
    賣網」張貼拍賣該沛納海手錶之訊息，嗣將該支沛納海手錶
    郵寄給不知情之吳文斌轉交與得標者。經丙○○在網路上發
    現該拍賣訊息，乃報警處理，始循線在「藝龍鐘錶行」內扣
    得如附表所示之手錶五支（按應係在吳文斌處扣得如附表編
    號一所示手錶一支，其餘四支在「藝龍鐘錶行」內扣得）。
    因認被告二人涉犯刑法第349條第2項之故買贓物罪。
二、按被告以外之人於審判外之陳述，雖不符前4條之規定，而
    經當事人於審判程序同意作為證據，法院審酌該言詞陳述或
    書面陳述作成時之情況，認為適當者，亦得為證據。刑事訴
    訟法第159條之5第1項定有明文。查本案證人即被害人丙○○、原審同案被告黃振發、證人即日盛租賃行負責人洪靖熙
    及員工陳建泉、鑑定人陳建泉等人於警詢或檢察官偵查中結
    證之證述，雖均係被告以外之人於審判外之陳述，惟檢察官
    、被告及辯護人於原審及本院審判程序同意作為證據，且該
    等供述證據係由職司犯罪調查、偵查之警方及檢察官依法定
    正當程序作成，查無出於不自由意志之不法情事，本院審酌
    上情認屬適當，依上開規定，自得為證據。
三、次按犯罪事實應依證據認定之，無證據不得認定犯罪事實；
    證據之證明力，由法院本於確信自由判斷，但不得違背經驗
    法則及論理法則；又不能證明被告犯罪者，應諭知無罪之判
    決，刑事訴訟法第154條第2項、第155條第1項、第301條第1
    項分別定有明文。而認定犯罪事實所憑之證據，雖不以直接
    證據為限，間接證據亦包括在內，然無論直接或間接證據，
    其為訴訟上之證明，須於通常一般之人均不致有所懷疑，而
    得確信其為真實之程度者，始得據之為有罪之認定，倘其證
    明尚未達到此一程度，而有合理之懷疑存在時，即無從為有
    罪之認定（最高法院76年臺上字第4986號判例參照）。
四、公訴意旨認為被告甲○○、乙○○涉犯故買贓物罪嫌，係以
    其二人之供述、原審同案被告黃振發之證述、證人即日盛租
    賃行負責人洪靖熙及員工陳建泉之證詞、鑑定人陳建泉之鑑
    定意見、世界腕錶年鑑三紙、國外網站網頁及扣案手錶五支
    ，作為主要論據。訊據被告二人對於其等係「日盛租賃企業
    行」員工，黃振發為「藝龍鐘錶行」負責人；甲○○於上開
    時地以11萬8千元代價向自稱「莊憲倫」之人買受系爭中古
    手錶後，將之全數交付乙○○前往「藝龍鐘錶行」由黃振發
    以13萬元代價購入，其後黃振發再委由不知情之林庭旭在網
    際網路上販賣張貼拍賣之訊息，並將如附表編號一所示手錶
    郵寄予不知情之吳文斌，請吳文斌代為轉交與得標買受人等
    情節，均供承不諱，核與證人即原審同案被告黃振發之證述
    、證人即失竊手錶被害人丙○○、證人即代林庭旭占有手錶
    之吳文斌、證人即受黃振發委託出賣手錶之林庭旭所為證述
    相符（見警卷一第16-17頁、卷二第5-16頁，偵查卷第61-62
    頁），復有搜索及扣押筆錄、現場蒐證及手錶照片5張、網
    際網路下載拍賣資料一份（見偵查卷第31-34頁）附卷可稽
    。惟查被告二人均堅決否認有何故買贓物犯行，被告吳國紹
    辯稱：其於收購系爭中古手錶時，均有依據業界慣例對於出
    售手錶者之身分予以查核，而系爭中古手錶收購價格亦非以
    顯不相當之低價購入，並不知悉系爭中古手錶屬於贓物等語
    ；被告乙○○則辯稱：其於甲○○收購系爭中古手錶時不在
    現場，僅係單純依甲○○指示將系爭中古手錶攜往黃振發處
    ，根本不知系爭中古手錶屬於贓物等語。
五、經查：
（一）有關中古手錶收購流程，依據鑑定人陳益嘉（鐘錶公司負
      責人，從事中古手錶買賣約20年）、王俊欽（當鋪負責人
      ，從事中古手錶買賣約15年）、洪靖熙（鐘錶行負責人，
      從事中古手錶買賣約18年）於鑑定時所為之書面報告，均
      表示買受中古手錶時，會先鑑定手錶真偽及出廠時間，並
      依據當時「公價」及正常售價予以折扣後開價，至於有無
      中古手錶證明文件，如有最佳，如無亦會收購，不過開價
      會稍低。而對於出賣人部分，會要求出賣人提供身分證或
      駕駛執照核對，並影印留存；如出賣人為曾經交易過對象
      ，由於前有登記身分資料，不會再次查對身分，當鋪部分
      則會請出賣人開立單據並按指紋（見原審卷第68-69、72-
      73、76-77頁）。另證人陳建泉（即教授被告甲○○中古
      手錶買賣方法者）於原審審理時就買受中古手錶程序所為
      之證詞，亦與上開三名鑑定人所為書面報告相同，復證稱
      ：「日盛租賃企業行的性質比較像當鋪業，甲○○有將系
      爭中古手錶交與我看，問我手錶是否為真，要以多少價格
      買入。公司並沒有訓練員工判斷身分證之真假，都是靠經
      驗。」等語（見原審卷第106-114頁）。就此，被告甲○○對於如何審核自稱「莊憲倫」男子之身分等節，確實與
      上開證人證述及鑑定人書面報告一致，復有「莊憲倫」親
      自書寫並捺指紋之讓渡證明書正本及身分證正反面影本各
      一份（見偵查卷第23頁）附卷可稽。則被告甲○○買受系
      爭中古手錶之流程，確實依據中古手錶一般通常交易模式
      相同，可認被告甲○○並無所謂為刻意購入系爭中古手錶
      ，而故意或忽略對於系爭中古手錶出賣人之身分查核。
（二）查被告甲○○對於其以11萬8千元買受系爭中古手錶部分
      ，已坦承在卷。經原審命鑑定人陳益嘉、王俊欽及洪靖熙
      對於系爭中古手錶進行「當鋪業收購價格」之鑑定，其中
      陳益嘉（鐘錶行業者，僅以鐘錶業者鑑價）係以16萬5元
      至18萬元之價格購入，王俊欽（當鋪業者）係以13萬3千
      元至14萬8千元之價格購入，洪靖熙（鐘錶公司業者）則
      係以21萬5千元至24萬6千元之價格購入，有鑑定資料三份
      附卷可查（見原審卷第61-79頁）。次查鑑定人洪靖熙於
      偵查中對於附表編號一至三之中古手錶所為鑑定，則在27
      萬元至31萬元之間（見偵查卷第61-68頁暨鑑定人所檢附
      之世界腕錶年鑑節本）。因此，系爭中古手錶於經調查所
      得之鑑定價格，最低自13萬3千元至最高24萬6千元之間；
      再以證人洪靖熙於偵查中及原審各一次鑑定之價格差距，
      竟可高達6萬元至11萬元之間，再佐以證人陳建泉於原審
      審理時結證稱：「公司是會告訴業務手錶價格約多少，但
      是業務要用多少價格買入並賣出，那就要靠業務的本事，
      業務就靠這個賺錢。」等語（見原審卷第111頁）。綜合
      上開證據資料，已可證明系爭中古手錶於中古買賣市場上
      尚無所謂絕對收購價格；至於所謂相對收購價格，依證據
      所示亦有13萬元至31萬元之差距【最高金額部分採證人洪
      靖熙於偵查中所為鑑價之價額】，難謂系爭中古手錶有所
      謂可預測之合理收購價格；甚至同一鑑定人洪靖熙二次對
      於系爭中古手錶所為之鑑價，最高亦有11萬元之價差；如
      以日盛租賃企業行此種同為當鋪業類型之鑑定人王俊欽所
      為鑑價【約13萬3千元至14萬8千元】，則與被告甲○○就
      系爭中古手錶所為收購價格即11萬8千元相去不遠；此外
      ，被告甲○○與「莊憲倫」各以多少價格出價而取得系爭
      中古手錶之合致價格，亦受被告甲○○議價能力與當時客
      觀情境等因素影響。就上開證據互參，本院認被告甲○○
      對於系爭中古手錶之收購並無以顯不相當之低價始予以收
      購之犯行。
（三）關於被告乙○○部分：被告乙○○辯稱於吳國紹收購系爭
      中古手錶時伊不在場，而證人陳建泉於原審審理時結證稱
      ：「當時不記得被告乙○○有無在場」（見原審卷第107
      頁），即共同被告甲○○亦表示「向『莊憲倫』收購手錶
      時，乙○○並不在現場」（見原審卷第125頁），則依據
      公訴意旨所載證據資料，僅能證明被告乙○○事後有受被
      告甲○○指示，將系爭中古手錶送交原審同案被告黃振發
      處賣出，至於公訴意旨所稱「被告乙○○及甲○○明知系
      爭中古手錶乃屬贓物，二人基於犯意聯絡共同向『莊憲倫
      』收購系爭中古手錶」之起訴事實，尚無積極證據可供證
      明。
六、綜上所述，本院依據公訴意旨所指之證據資料，被告甲○○
    收購系爭中古手錶，確實依據目前中古手錶一般通常交易模
    式，並無積極證據可以證明被告甲○○明知系爭中古手錶係
    屬贓物，而在收購流程中刻意省略部分流程。又依據公訴意
    旨所提出之證據方法，亦不能證明被告乙○○於「莊憲倫」
    賣出系爭中古手錶時確實在場，而與被告甲○○有所謂犯意
    聯絡。此外，復查無其他積極證據足證被告三人有起訴意旨
    所指犯行，揆諸前開說明，被告甲○○、乙○○被訴故買贓
    物之罪，即屬不能證明，自應諭知無罪之判決。原判決因之
    而為無罪之判決，上訴意旨仍執陳詞指摘原判決為不當，為
    無理由，應駁回其上訴。
據上論斷，應依刑事訴訟法第368條，判決如主文。
本案經檢察官江守權到庭執行職務。
中　　華　　民　　國　　96　　年　　9 　　月　　11　　日
                  刑事第一庭    審判長法　官  黃崑宗
                                      法　官  夏金郎
                                      法　官  王明宏
以上正本證明與原本無異。
不得上訴。
　　　　　　　　　　　　　　　　　　　書記官  黃全忠
中　　華　　民　　國　　96　　年　　9 　　月　　11　　日
附表：
┌──┬─────┬──┬───────────────┐
│編號│廠牌名稱  │數量│備                          註│
├──┼─────┼──┼───────────────┤
│ 一 │沛納海錶  │一支│PANERAI型︰PAM00001、IND︰OP65│
│    │          │    │02.BB976376.AO565/1500        │
├──┼─────┼──┼───────────────┤
│ 二 │崑崙錶    │一支│型號︰922.201.56、編號︰804298│
├──┼─────┼──┼───────────────┤
│ 三 │百年靈手錶│一支│型號︰NAVITIME1461/52萬年曆、R│
│    │          │    │EFA19030                      │
├──┼─────┼──┼───────────────┤
│ 四 │ＤＪＲ錶  │一支│REF16012                      │
├──┼─────┼──┼───────────────┤
│ 五 │夏綠豪    │一支│PHILIPPE CHARRIOL 37.9.5343   │
└──┴─────┴──┴───────────────┘
